臺灣桃園地方法院刑事判決
111年度金簡上字第12號
上  訴  人  
即  被  告  田子雲





選任辯護人  郭釗偉律師(法扶律師)
上列上訴人即被告因違反洗錢防制法等案件，前經檢察官提起公
訴(109年度偵字第31564號)，經被告於原審準備程序自白後，改
以簡易判決處刑，茲因被告不服本院於中華民國110年12月30日
所為110年度審金簡字第101號第一審刑事簡易判決，提起上訴，
本院管轄之第二審合議庭改適用通常程序審理，並自為第一審判
決如下：
    主  文
原判決就被告田子雲部分撤銷。
田子雲幫助犯洗錢防制法第十四條第一項之洗錢罪，處有期徒刑
伍月，併科罰金新臺幣參萬元，罰金如易服勞役，以新臺幣壹仟
元折算壹日。
    事  實
一、田子雲明知金融機構帳戶為個人信用之表徵，申請開立金融
    帳戶亦無任何特殊限制，任何人可自行至不同金融機構申請
    開立多數帳戶使用，亦知詐欺集團或不法份子為掩飾不法行
    徑，避免執法人員追緝，經常利用他人之金融機構帳戶隱匿
    犯罪所得，可預見將自己銀行帳戶存摺、金融卡及密碼提供
    他人使用，他人即可掌握其金融帳戶金流之出入，致帳戶可
    能因此供不法詐騙集團成員作為收受、提領或轉出詐欺犯罪
    所得使用，將幫助他人實施財產犯罪並產生遮斷資金流動軌
    跡以逃避國家追訴、處罰之效果，竟基於幫助詐欺取財及幫
    助洗錢之不確定故意，於民國109年4月29日21時30分許，至
    桃園市○○市○○路00號之全家便利商店，將其華南銀行000-00
    0000000000號、中華郵政000-00000000000000號之帳戶提款
    卡、密碼寄予不詳詐騙集團成員使用。嗣該詐欺集團成員取
    得上揭所示帳戶之金融卡、密碼，即意圖為自己不法之所有
    ，基於詐欺取財之犯意，於附表一所示之時間、詐騙手法詐
    騙附表一所示之被害人，致附表一所示之被害人如附表一所
    示交付財物。嗣經附表一所示被害人驚覺有異，經警據報後
    查悉上情。
二、案經附表一編號1(編號2-3之被害人未提告訴；編號4被害人
    之被害事實與本件具有審判不可分之關係，仍應由本院併予
    審理，詳如下述)所示被害人訴由桃園市政府警察局桃園分
    局報告臺灣桃園地方檢察署偵查起訴。
    理  由
一、證據能力部分：
  ㈠本判決認定被告田子雲犯罪所依據被告以外之人於審判外之
    言詞及書面陳述，雖屬傳聞證據。然檢察官、被告及其辯護
    人迄於本件言詞辯論終結前，對於該等證據之證據能力均無
    爭執；又本院審酌該等證據資料製作時之情況，尚無違法不
    當或證明力明顯過低之瑕疵，與待證事實復俱有關連性，認
    以之作為本案證據應屬適當，依刑事訴訟法第159條之5規定
    ，具有證據能力。
  ㈡其餘本案認定犯罪事實之所有證據資料（含書證、物證等）
    ，均與本案事實具有關聯性，並無事證足認有違背法定程序
    或經偽造、變造等情事，且經本院依法踐行調查程序，檢察
    官、被告及其辯護人對於證據能力均未爭執，故均具有證據
    能力。
二、事實認定部分：
　㈠被告田子雲於109年4月29日21時30分許，將其所申辦使用之
    華南銀行000-000000000000號、中華郵政000-000000000000
    00號之帳戶提款卡、密碼寄予不詳詐騙集團成員使用後，該
    不詳詐欺集團所屬成員即以附表一所示之「遭詐欺時間」欄
    ，以附表一所示之「詐騙手法」欄之詐術，向附表一所示之
    「告訴人(或被害人)」施詐，致各該被害人均陷於錯誤，於
    附表一「匯款時間、匯款金額」欄所示，將各該編號所示金
    額之款項分別匯入附表一所示「金融帳戶」即被告前述2帳
    戶後，旋遭提領一空等情，為被告、辯護人所不爭，且有證
    人即告訴人王齡儀警詢（109年偵字第31564號卷，第61至64
    頁）、證人即被害人邱嫣瑤警詢（109年偵字第31564號卷，
    第65至71頁）、證人即被害人林中鏞警詢(109年偵字第3156
    4號卷，第73至75頁）、證人即告訴人沈亞賢於警詢中之陳
    述（彰化地檢109 年偵字第7601號卷，第117 至119 頁）、
    帳戶個資檢視_田子雲（109年偵字第31564號卷，第79頁）
    、 内政部警政署反詐騙諮詢專線紀錄表_王齡儀（109字第3
    1564號卷，第83至84頁）、 新北市政府警察局永和分局得
    和派出所受理詐騙帳戶通報警示簡便格式表_王齡儀（109年
    偵字第31564號卷，第85頁）、金融機構協助受詐騙民眾通
    知疑似警示帳戶通報單_王齡儀（109年偵字第31564號卷，
    第87頁）、第一銀行轉帳成功通知（109年偵字第31564號卷
    ，第89頁）、 LINE對話紀錄畫面擷圖_王齡儀（109年偵字
    第31564號卷，第91至97頁） 新北市政府警察局永和分局得
    和派出所受理刑事案件報案三聯單_王齡儀（109年偵字第31
    564號卷，第99頁）、新北市政府警察局永和分局得和派出
    所受理各類案件紀録表_王齡儀（109年偵字第31564號卷，
    第101頁）、 苗栗縣警察局頭份分局田美派出所陳報單_王
    齡儀（109年偵字第31564號卷，第105頁）、帳戶個資檢視_
    田子雲（109年偵字第31564號卷，第109頁）、内政部警政
    署反詐騙諮詢專線紀錄表_邱嫣瑤（109年偵字第31564號卷
    ，第111頁）、苗栗縣警察局頭份分局田美派出所受理詐騙
    帳戶通報警示簡便格式表_邱嫣瑤、（109年偵字第31564號
    卷，第113頁）、金融機構聯防機制通報單_田子雲（109年
    偵字第31564號卷，第115頁）、郵政入戶匯款申請書_邱嫣
    瑤（109年偵字第31564號卷，第117頁）、手機簡訊翻拍照_
    邱嫣瑤（109年偵字第31564號卷，第119頁）、苗栗縣警察
    局頭份分局田美派出所受理各類案件紀錄表_邱嫣瑤（109年
    偵字第31564號卷，第121頁）、苗栗縣警察局頭份分局田美
    派出所受理刑事案件報案三聯單_邱嫣瑤（109年偵字第3156
    4號卷，第123頁）、内政部警政署反詐騙諮詢專線紀錄表_
    林中鏞（109年偵字第31564號卷，第131頁）、兆豐國際商
    業銀行存摺封面及內頁影本_林中鏞（109年偵字第31564號
    卷，第133至135頁）、警示帳戶剩餘款項返還申請暨切結書
    _林中鏞（109年偵字第31564號卷，第137至139頁）、彰化
    縣警察局彰化分局莿桐派出所受理各類案件紀錄表_林中鏞
    （109年偵字第31564號卷，第141頁）、彰化縣警察局彰化
    分局莿桐派出所受理刑事案件報案三聯單_林中鏞（109年偵
    字第31564號卷，第143頁）、華南商業銀行股份有限公司10
    9年5月29日營通字第1090014130號函暨其附件（109年偵字
    第31564號卷，第145頁）、客戶資料整合查詢_田子雲（109
    年偵字第31564號卷，第147至149頁）、歷史交易明細表（1
    09年偵字第31564號卷，第151頁）、華南商業銀行開戶總約
    定書條款確認聯（109年偵字第31564號卷，第153至154頁）
    、華南商業銀行存款往來項目申請書（109年偵字第31564號
    卷，第155至156頁）、銀行開戶印鑑資料（109年偵字第315
    64號卷，第158頁）、客戶基本資料_田子雲（109年偵字第3
    1564號卷，第159頁）、身分證正面影本_田子雲（109年偵
    字第31564號卷，第160頁）、華南商業銀行存款往來項目申
    請書（109年偵字第31564號卷，第161至162頁）、華南商業
    銀行存款往來項目申請書（109年偵字第31564號卷，第163
    至164頁）、中華郵政股份有限公司109年6月5日儲字第1090
    138287號函暨其附件（109年偵字第31564號卷，第165頁）
    、身分證正反面影本_田子雲（109年偵字第31564號卷，第1
    67頁）、存簿變更資料及提款密碼錯誤紀錄（109年偵字第3
    1564號卷，第169頁）、金融卡資料（109年偵字第31564號
    卷，第171頁）、金融卡變更資料（109年偵字第31564號卷
    ，第173至174頁）、存簿變更代號（109年偵字第31564號卷
    ，第175至176頁）、客戶歷史交易清單（109年偵字第31564
    號卷，第177至179頁）、華南商業銀行股份有限公司109年5
    月22日營營字第1090013348號函暨其附件（彰化地檢109年
    偵字第7601號卷，第43至44頁）、客戶資料整合查詢_沈亞
    賢（彰化地檢109年偵字第7601號卷，第45至46頁）、華南
    商業銀行股份有限公司109年6月4日營清字第1090014745號
    函暨其附件（彰化地檢109年偵字第7601號卷，第47頁）、
    客戶資料整合查詢_田子雲（彰化地檢109年偵字第7601號卷
    ，第48頁）PChome寄件收據_田子雲（彰化地檢109年偵字第
    7601號卷，第49頁）、對於LINE對話紀錄畫面擷圖_田子雲
    （彰化地檢109年偵字第7601號卷，第50至52頁）、帳戶個
    資檢視（彰化地檢109年偵字第7601號卷，第121頁）、高雄
    市政府警察局小港分局漢民路派出所受理刑事案件報案三聯
    單_沈亞賢（彰化地檢109年偵字第7601號卷，第125頁）、
    高雄市政府警察局小港分局漢民路派出所受理各類案件紀錄
    表_沈亞賢（彰化地檢109年偵字第7601號卷，第127頁）、 
    LINE對話紀錄翻拍照_沈亞賢（彰化地檢109年偵字第7601號
    卷，第131至133頁）、臺灣中小企銀匯款申請書_沈亞賢（
    彰化地檢109年偵字第7601號卷，第135頁）、高雄市政府警
    察局小港分局偵查隊受理詐騙帳戶通報警示簡便格式表_沈
    亞賢（彰化地檢109年偵字第7601號卷，第137至141頁）、
    高雄市政府警察局小港分局偵查隊受理詐騙帳戶通報警示簡
    便格式表_沈亞賢（彰化地檢109年偵字第7601號卷，第137
    至141頁）、金融機構協助受詐騙民眾通知疑似警示帳戶通
    報單_沈亞賢（彰化地檢109年偵字第7601號卷，第143頁）
    、內政部警政署反詐騙諮詢專線紀錄表_ 沈亞賢（彰化地檢
    109 年偵字第7601號卷，第145 至146 頁）、對於財團法人
    金融聯合徵信中心信用卡正附卡資訊_田子雲（彰化地檢109
    年偵字第7601號卷，第169至178頁）、彰化縣警察局彰化分
    局111 年6 月4 日彰警分偵字第11100 27653 號函暨其附件
    （111 年金簡上字第12號卷，第105 頁）、LINE對話紀錄（
    111年金簡上字第12號卷，第107至110頁）、上證一_上訴人
    「田子雲」與「徐翊翔」、「錢小姐」之LINE對話紀錄（11
    1年金簡上字第12號卷，第69至75頁）、對於上證二_上訴人
    「田子雲」寄件收據（111年金簡上字第12號卷，第77頁）
    、「田子雲」與「徐翊翔」現存之line對話紀錄（111年金
    簡上字第12號卷，第121至133頁）等資料在卷可按，則上揭
    客觀事實應堪認定。
　㈡被告固以其提供華南、中華郵政帳戶係為辦理貸款而交寄帳
    戶，否認主觀上有幫助詐欺、洗錢之犯意，被告及辯護人復
    於本院準備程序及審理時稱：前雖於原審準備程序自白，但
    被告自白不能當作唯一證據，然當時被告無律師扶助，不能
    排除被告是誤會法官的意思才回答錯誤置辯(111年金簡上字
    第12號卷，第86頁、214頁)。然查：
  1.按行為人對於構成犯罪之事實，預見其發生而其發生並不違
    背其本意者，以故意論，刑法第13條第2 項定有明文；又金
    融帳戶為個人之理財工具，一般民眾皆可自由申請開設金融
    帳戶，並無任何特殊之限制，亦得同時在不同金融機構申請
    多數存款帳戶使用，且衡諸一般常情，金融帳戶之存摺、提
    款卡事關個人財產權益之保障，其專有性甚高，除非本人或
    與本人親密關係者，難認有何理由可自由流通使用該帳戶，
    一般人均有妥為保管及防止他人任意使用之認識，縱特殊情
    況偶需交付他人使用，亦應深入瞭解用途及合理性，始予提
    供，且該等專有物品如落入不明人士手中，而未加以闡明正
    常用途，極易被利用為與財產有關之犯罪工具，此為吾人依
    一般生活認知所易於體察之常識；而有犯罪意圖者，非有正
    當理由，竟索要他人提供帳戶，客觀上可預見其目的，係供
    為某筆資金之存入，後再行領出之用，且該筆資金之存入及
    提領過程係有意隱瞞其流程及行為人身分曝光之用意，一般
    人本於一般認知能力均易於瞭解。況利用他人帳戶從事詐欺
    犯行，早為傳播媒體廣為報導，政府機關及各金融機構亦不
    斷呼籲民眾應謹慎控管己有帳戶，且勿出賣或交付個人帳戶
    ，以免淪為詐騙者之幫助工具。依一般人之社會生活經驗，
    苟不以自己名義申請開戶，卻向不特定人蒐集帳戶供己使用
    ，其目的極可能欲利用該帳戶供作非法詐財，已屬一般智識
    經驗之人所能知悉或預見。
  2.查被告於本院準備程序及審理時固稱是為了要辦貸款，所以
    加了對方的LINE，對方自稱是貸款助理錢小姐，簡單對我提
    問問我要貸款的金額和理由，我和她說我要借20萬，接下來
    她就說會有業務和我聯絡，就換了一個徐先生和我聯絡，他
    要我的雙證件及影本先給他，後來就叫我寄提款卡，他要幫
    我做貸款資料審核，說會幫我做一些金流往來紀錄，可以讓
    我比較好核貸等語(111年金簡上字第12號卷，第86至87頁)
    及參諸被告所提出與對方之即時通訊軟體LINE對話紀錄（11
    1年金簡上字第12號卷，第69至75頁、第107至110頁第121至
    133頁）可知，被告借貸並未提出任何擔保品、薪資或收入
    證明或其他一般貸款所應提出之合理工作或財力、信用證明
    ，對方即向被告索要其金融帳戶、雙證件、提款卡，則被告
    主觀上明知其所謂之民間代辦貸款公司將利用其金融帳戶製
    作不實之金融款項進出流動之事，則被告已悉其金融帳戶之
    操作權限已交予其他人，而該他人確可恣意操縱該帳戶之金
    流，兼以被告於寄交前述2帳戶前，華南帳戶內僅餘28元，
    中華郵政帳戶亦僅有299元等節，亦有華南商業銀行股份有
    限公司109年5月29日營通字第1090014130號函暨其附件（10
    9年偵字第31564號卷，第145頁、15頁）、中華郵政股份有
    限公司109年6月5日儲字第1090138287號函暨其附件（109年
    偵字第31564號卷，第165頁、第177至179頁）在卷可證。再
    者，被告於109年4月29日21時30分交寄中華郵政之帳戶前1
    日即4月28日，其帳戶餘額最高曾有2萬9,299元，竟於交寄
    前1日以卡片提款等方式將之提領轉出共2萬9千元，僅餘難
    以卡片提領之百位數之金額於帳戶內，堪認被告明知以其自
    身狀況，難以自合法管道取得貸款，即在謀以不明人士為其
    辦理貸款事宜，並將前述帳戶交予不詳之人為其製作虛假資
    金進出、美化帳戶資金，且其亦深知此舉必有風險，仍貿將
    足以存取帳戶內款項之提款卡及密碼交予他人，任由素未謀
    面亦毫不相識之第三人對其所有之銀行帳戶為支配使用，甚
    且於提供帳戶前，更將帳戶內款項幾近提領殆盡，以避免造
    成自身之金錢損失。進者，被告於案發時為55歲之成年人，
    及其自陳為專科畢業，且為軍人退伍服役12年，曾從事飛機
    修護及保全公司工作，亦有向銀行申辦信用卡及信用貸款經
    驗等年齡及學經歷，為具有相當智識及社會生活經驗，其對
    於交付帳戶存摺、提款卡及密碼予他人後，該帳戶可能成為
    詐欺集團犯罪工具乙節，豈能諉為不知。又被告於本件審理
    時亦自承不會隨便把金融帳戶及密碼交予他人，然本院為究
    明其不會隨便將金融帳戶及密碼交予他人之原因時，被告竟
    以我不知道如何回答，顯為掩飾其明知交付金融帳戶密碼予
    他人之風險，益見其情虛(111年金簡上字第12號卷，頁212
    頁)，則被告明知其於交付上開2個帳戶之提款卡及密碼予對
    方後，其帳戶將遭他人用以財產犯罪乙事確有高度風險，且
    其並無可有效控管此揭帳戶使用之方法，一旦遭作為不法用
    途使用，亦無從防範，仍執意為之。是縱被告所辯係因出於
    貸款之動機始提供自己之金融機構帳戶存提資料予對方乙節
    為真，然被告為圖獲取貸款，在無任何有效防範措施之情況
    下，率爾提供前述帳戶存摺、提款卡及密碼供對方使用，對
    於上開帳戶嗣後被作為不法目的使用，而供對方利用以之作
    為詐欺犯罪受款、提領之用，並進而使被害人財產損失之結
    果發生等情，顯屬有所預見，然因自己前開帳戶內所餘款項
    數額甚低，不致蒙受金錢損失，故對於所預見該等帳戶工具
    淪為他人犯罪使用之可能性，不以為意，放任該風險實現，
    該等僥倖心態所呈現之主觀惡意，自為有容任詐欺犯罪因其
    助力而發生之意思甚明，因此被告能預見對方有意隱匿真實
    身分使用他人金融帳戶，極可能用於從事隱匿金流之洗錢等
    不法行為下，卻仍任由不詳身份之人使用該帳戶，亦可見被
    告對於幫助洗錢之犯行亦已有所預見而不違其本意。是被告
    主觀上有幫助詐欺取財、幫助洗錢之不確定故意，應可認定
    ，被告前揭所辯，無非卸責之詞，無足採信。
  ㈢從而，被告上開幫助詐欺、幫助洗錢之犯行，事證已臻明確
    ，堪予認定，應依法論科。
三、論罪部分：
  ㈠按刑法第30條之幫助犯，係以行為人主觀上有幫助故意，客
    觀上有幫助行為，即對於犯罪與正犯有共同認識，而以幫助
    意思，對於正犯資以助力，但未參與實行犯罪之行為者而言
    。幫助犯之故意，除需有認識其行為足以幫助他人實現故意
    不法構成要件之「幫助故意」外，尚需具備幫助他人實現該
    特定不法構成要件之「幫助既遂故意」，惟行為人只要概略
    認識該特定犯罪之不法內涵即可，無庸過於瞭解正犯行為之
    細節或具體內容。金融帳戶乃個人理財工具，依我國現狀，
    申設金融帳戶並無任何特殊限制，且可於不同之金融機構申
    請多數帳戶使用，是依一般人之社會通念，若見他人不以自
    己名義申請帳戶，反而收購或借用別人之金融帳戶以供使用
    ，並要求提供提款卡及告知密碼，則提供金融帳戶者主觀上
    如認識該帳戶可能作為對方收受、提領特定犯罪所得使用，
    對方提領後會產生遮斷金流以逃避國家追訴、處罰之效果，
    仍基於幫助之犯意，而提供該帳戶之提款卡及密碼，以利洗
    錢實行，仍可成立一般洗錢罪之幫助犯（最高法院108年度
    台上大字第3101號裁定意旨參照）。
  ㈡查被告田子雲將本案華南銀行、郵局帳戶提供予不詳之詐騙
    行為人，使之得持以對附表一所示之告訴人及被害人施行詐
    術，致其等均陷於錯誤，並依指示匯款至上開帳戶，已如前
    述。被告所為固未直接實行詐欺取財、掩飾或隱匿特定犯罪
    所得之本質、來源、去向、所在之構成要件行為，惟其提供
    本案金融帳戶之存摺、提款卡及密碼予詐騙之人，確對本案
    詐欺行為人遂行詐欺取財、掩飾或隱匿特定犯罪（詐欺取財
    罪屬洗錢防制法第3條第2款之特定犯罪）所得之本質、來源
    、去向、所在資以助力，有利詐欺取財及洗錢之實行。是核
    被告所為，係犯刑法第30條第1項、第339條第1項之幫助詐
    欺取財罪，及刑法第30條第1項、洗錢防制法第14條第1項之
    幫助一般洗錢罪。再被告以一行為提供上揭帳戶之幫助行為
    ，供本件詐欺集團詐騙附表一之告訴人與被害人，並使其等
    皆陷於錯誤匯入款項，致分別受有如附表一所示之損害，係
    以一行為同時觸犯數幫助詐欺取財罪及數幫助一般洗錢罪，
    侵害不同之財產法益，為想像競合犯，應依刑法第55條規定
    ，從一重論以幫助一般洗錢罪處斷。再本案之詐欺方式，雖
    均屬詐欺集團所犯，然並無積極證據證明被告於交付帳戶時
    ，知悉該集團成員達3人以上，或知悉該詐欺集團所使用之
    詐欺方式，是本案尚難認犯有刑法第339條之4第1項各款之
    幫助加重詐欺取財罪名。
  ㈢被告以同一交付其系爭帳戶資料之行為，同時觸犯數幫助詐
    欺取財及幫助洗錢罪，為想像競合犯，業如前述。至附表一
    編號4之被害人沈亞賢遭詐騙匯款10萬元部分(即臺灣彰化地
    方檢察署109年度偵字第7601號不起訴處分書所載)，雖未據
    檢察官提起公訴或請求併予審判，然此部分犯行既與本件裁
    判之事實具有想像競合裁判上一罪關係，依審判不可分之原
    則，仍為本件起訴效力所及，本院自應併予審究，且本院於
    審理時已明示上情予檢察官、被告及其辯護人知悉，以利其
    等攻擊防禦，至臺灣彰化地方檢察署就該案所為之109年度
    偵字第7601號不起訴處分屬無效之不起訴處分，無礙於本院
    上揭之認事用法，併此敘明。
  ㈣按犯洗錢防制法第14條、第15條之罪，在偵查或審判中自白
    者，減輕其刑，同法第16條第2項定有明文。而所謂「自白
    」，係指犯罪嫌疑人或被告對自己之犯罪事實全部或主要部
    分為肯認供述之意。至其動機或目的如何，為被動抑自動，
    簡單或詳盡，一次或數次，自白後有無翻異，皆非所問（最
    高法院111年度台上字第2188、2190號刑事判決意旨參照）
    。查被告於原審準備程序時，其就本件提供帳戶予不詳詐欺
    集團使用涉犯幫助洗錢之犯罪事實乙節為承認之表示（見11
    0年度審金訴字第160號卷，第222頁），雖其嗣於收臺灣彰
    化地方檢察署之不起訴處分書並提出本件上訴後，翻異前供
    ，改口否認本件犯行，揆諸前開說明，仍應認被告就幫助洗
    錢罪之主要構成要件事實於審判中有所自白，爰依洗錢防制
    法第16條第2項規定減輕其刑，並與上開幫助犯之減輕（刑
    法第30條第2項）事由，依法遞減之。
四、撤銷改判之理由及科刑：　　
  ㈠原審經審理後，認被告犯行明確，予以論罪科刑，固非無見
    。惟如上述，本件被告之幫助詐欺、洗錢犯行，尚包含附表
    一編號4被害人沈亞賢遭詐部分，原審未及審酌，然仍應由
    本院加以審究，是雖本件被告提起之上訴為無理由，原判決
    既有前述缺憾，委屬無可維持，仍應由本院撤銷改判。
  ㈡爰審酌被告田子雲將上開帳戶之提款卡及密碼提供予他人使
    用，以此方式幫助該他人從事詐欺取財之犯行，致使此類犯
    罪手法層出不窮，並幫助隱匿犯罪所得之去向，造成無辜民
    眾受騙而受有金錢損失，並擾亂金融交易往來秩序及社會正
    常交易安全甚鉅，復因被告提供銀行帳戶，致使執法人員難
    以追查正犯之真實身分，造成犯罪偵查追訴的困難性，嚴重
    危害交易秩序與社會治安，所為實無足取，且該他人取得上
    開帳戶後，持以向附表一告訴人或被害人詐取之金額，侵害
    財產法益之情節及程度非屬輕微，兼以被告坦認犯行後復翻
    異其詞之犯後態度、並未與被害人等達成和解，兼衡其素行
    、自述智識程度、生活狀況等一切情狀，量處如主文所示之
    刑，併諭知罰金易服勞役之折算標準。
五、不諭知沒收之理由：
  ㈠又按犯洗錢防制法第14條之罪，其所移轉、變更、掩飾、隱
    匿、收受、取得、持有、使用之財物或財產上利益，沒收之
    ，洗錢防制法第18條第1項前段定有明文。關於犯罪行為人
    犯洗錢防制法第14條之罪，其所掩飾、隱匿之財物本身僅為
    洗錢之標的，難認係供洗錢所用之物，故洗錢行為之標的除
    非屬於前置犯罪之不法所得，而得於前置犯罪中予以沒收者
    外，既非本案洗錢犯罪之工具及產物，亦非洗錢犯罪所得，
    尤非違禁物，尚無從依刑法沒收規定予以宣告沒收，自應依
    上開第18條第1項前段規定予以宣告沒收。且此規定係採義
    務沒收主義，祇要合於前述規定，法院即應為相關沒收之諭
    知，然該洗錢行為之標的是否限於行為人者始得宣告沒收，
    法無明文，是從有利於被告之認定，倘法條並未規定「不問
    屬於犯罪行為人與否均沒收」時，自仍以屬於被告所有者為
    限，始應予沒收。查被告既已將本件帳戶提款卡、密碼交由
    詐欺集團成員使用，其對如附表一所示帳戶內之匯入之款項
    無事實上之管領權；且被告否認其有獲取任何對價或報酬，
    復無證據足認被告田子雲有因此部分犯行而獲取任何犯罪所
    得，則上揭贓款既非被告所有且無事實上處分權限，即無從
    依洗錢防制法第18條第1項前段規定宣告沒收或追徵。
  ㈡被告交付詐欺集團成員之存摺及提款卡，雖係供犯罪所用之
    物，但未經扣案，迄今仍未取回，該帳戶又已遭通報為警示
    帳戶凍結，且該等物品本身價值低微，單獨存在亦不具刑法
    上之非難性，欠缺刑法上重要性，是本院認該等物品並無沒
    收或追徵之必要，爰不予宣告沒收或追徵。
據上論斷，應依刑事訴訟法第455條之1第1項、第3項、第452條
、第369條第1項前段、第364條、第299條第1項前段，判決如主
文。
本案經檢察官陳書郁提起公訴，檢察官林奕瑋到庭執行職務。 
　　　　
中　　華　　民　　國　　111 　年　　11　　月　　10　　日
                  刑事第七庭  審判長法　官   陳佳宏
                                    法　官   方楷烽
                                    法　官   黃弘宇
以上正本證明與原本無異。
如不服本判決應於收受判決後20日內向本院提出上訴書狀，並應
敘述具體理由。其未敘述上訴理由者，應於上訴期間屆滿後20日
內向本院補提理由書(均須按他造當事人之人數附繕本)「切勿逕
送上級法院」。 
　　　　　　　　　　　　　　　      書記官　 洪郁筑
中　　華　　民　　國　　111 　年　　11　　月　　11　　日





附表一：
編號 告訴人姓名 遭詐騙時間 詐騙手法 匯款時間 匯款金額 金融帳戶 1 告訴人余淑蓉、王齡儀 109年5月7日 詐騙集團成員致電余淑蓉佯稱為余淑蓉友人美蓮欲借款，致余淑蓉指示其女王齡儀匯款 109年5月8日12時27分許 3萬元 華南銀行000-000000000000 2 被害人邱嫣瑤 109 年 5 月 6日 19 時 33 分許 詐騙集團成員致電告訴人邱嫣瑤佯稱為其友人宋林欲借款，致告訴人邱嫣瑤匯款 109年5月7日 11時47分 10萬元 中華郵政000-00000000000000 3 被害人林中鏞 109 年 5 月 8日 10 時 20 分許 詐騙集團成員致電被害人林中鏞佯稱為其友人欲借款，致被害人林中鏞匯款 109年5月8日 11時6分許 3萬元 中華郵政000-00000000000000 4 告訴人沈亞賢 109年5月6日18時28許 詐騙集團成員致電告訴人沈亞賢佯稱其為告訴人之同事急需借款，致告訴人誤信後匯款 109年5月7日14時25分 10萬元 華南銀行000-000000000000